【裁判字號】    97,易,902
【裁判日期】    970822
【裁判案由】    違反家庭暴力防治法
【裁判全文】
臺灣彰化地方法院刑事判決               97年度易字第902號
公  訴  人  臺灣彰化地方法院檢察署檢察官
被      告  甲○○
選任辯護人  林世祿律師
上列被告因違反家庭暴力防治法等案件，經檢察官聲請簡易判決
處刑（97年度偵字第2605號），本院員林簡易庭認不宜以簡易判
決處刑（96年度員簡字第277號），簽移本院刑事庭依通常程序
判決如下：
    主    文
甲○○傷害人之身體，處拘役拾日，如易科罰金，以新臺幣壹
仟元折算壹日。
    犯罪事實
一、甲○○與乙○○係夫妻，為家庭暴力防治法第3條第1款所定
    之家庭成員。甲○○於民國96年8月4日21時10分許，在彰化
    縣員林鎮○○路○段472號之住處內，與乙○○因細故發生爭
    執，詎甲○○竟基於傷害之犯意，先徒手毆打乙○○右臉頰
    及右耳一巴掌，繼而徒手毆打乙○○之左臉顴骨，致乙○○
    受有前額紅腫挫傷之傷害，因而發生家庭暴力事件。
二、案經乙○○訴由彰化縣警察局員林分局報告臺灣彰化地方法
    院檢察署檢察官偵查後聲請簡易判決處刑。
    理  由
一、本案被告所犯係屬刑事訴訟法第376條第1款所列之最重本刑
    為3年以下有期徒刑、拘役或專科罰金之罪，本院爰依同法
    第284條之1之規定行獨任審判。次按被告以外之人於審判外
    之陳述，雖不符刑事訴訟法第159條之1至第159條之4之規定
    ，而經當事人於審判程序同意作為證據，法院審酌該言詞陳
    述或書面陳述作成時之情況，認為適當者，亦得為證據。
    當事人、代理人或辯護人於法院調查證據時，知有第159條
    第1項不得為證據之情形，而未於言詞辯論終結前聲明異議
    者，視為有前項之同意，刑事訴訟法第159條之5定有明文。
    查本案全部供述證據，公訴人、被告及其選任辯護人均不爭
    執其證據能力，本院復衡以該等供述證據作成時之情況，應
    為適當，是可認後述所引用證據之證據能力均無疑義，合先
    敘明。
二、本件公訴人所指被告之犯傷害罪時間係在96年8月4日，又本
    件告訴人係在97年2月4日提出告訴，查刑事訴訟法第237條
    第1項所定告訴乃論之罪之六個月告訴期間，依刑事訴訟法
    第65條規定；「期間計算，依民法之規定。」而民法第120
    條第2項規定: 「以日、星期、月或年定期間者，其始日不
    算入。」，故告訴乃論之罪之六個月告訴期間，應自得為告
    訴之人知悉犯人之時之翌日起算，本件依被告之犯傷害罪時
    間係在96年8月4日，翌日為96年8月5日起算，告訴人於97年
    2月4日提起告訴，應尚未逾期，其告訴應屬合法，合先敘明
    。
三、上揭犯罪事實，業據被告甲○○於本院審理中坦承不諱；並
    據證人即告訴人乙○○於警詢、偵訊中證述甚詳，另有伍倫
    綜合醫院診斷書1紙附卷可稽。被告之自白應與事實相符，
    其犯行應堪認定。
四、按家庭暴力者，謂家庭成員間實施身體或精神上不法侵害之
    行為；又家庭暴力罪者，謂家庭成員間故意實施家庭暴力行
    為而成立其他法律所規定之犯罪，家庭暴力防治法第2條第1
    項、第2項著有明文。本件案發時被告與告訴人為夫妻，二
    人間具有家庭暴力防治法第3條第1款之家庭成員關係。是核
    被告所為，係犯刑法第277條第1項之普通傷害罪，同時亦屬
    家庭暴力防治法第2條第2項之家庭暴力罪，惟因家庭暴力防
    治法之上開條文並無罰則規定，是以此部分犯行應僅依刑法
    普通傷害罪之規定予以論罪科刑，附此敘明。爰審酌被告因
    細故動手毆打告訴人、告訴人所受之傷勢、犯罪後坦承犯行
    之態度等一切情狀，量處如主文所示之刑，併諭知易科罰金
    之折算標準。
據上論斷，應依刑事訴訟法第452條、第299條第1項前段，刑法
第277條第1項、第41條第1項前段，刑法施行法第1條之1第1項、
第2項前段，判決如主文。
本案經檢察官陳茂榮到庭執行職務
中    華    民    國    97    年    8    月    22    日
                  刑事第三庭     法  官  吳俊螢
以上正本證明與原本無異。
如不服本判決，應於判決送達後10日內，向本院提出上訴書狀，
上訴書狀應「敘述具體上訴理由」，並按他造當事人之人數附繕
本。「切勿逕送上級法院」。
告訴人或被害人對於判決如有不服具備理由請求檢察官上訴者，
其上訴期間之計算係以檢察官收受判決正本之日期為準。
中    華    民    國    97    年    8    月    22    日
                                 書記官  林怡吟
附錄本案論罪科刑法條：
中華民國刑法第277條
傷害人之身體或健康者，處 3 年以下有期徒刑、拘役或 1 千元
以下罰金。
犯前項之罪因而致人於死者，處無期徒刑或7年以上有期徒刑；
致重傷者，處3 年以上10年以下有期徒刑。


司法院資訊處製作；財團法人民間司法改革基金會備份。
